【裁判字號】    98,上訴,3975
【裁判日期】    981224
【裁判案由】    毒品危害防制條例等
【裁判全文】
臺灣高等法院刑事判決                98年度上訴字第3975號
上  訴  人  臺灣士林地方法院檢察署檢察官
上  訴  人
即  被  告  丙○○
                    （另案於臺灣臺北監獄執行中）
指定辯護人  本院公設辯護人陳德仁
上列上訴人因被告違反毒品危害防制條例等案件，不服臺灣士林
地方法院97年度訴字第955 號，中華民國98年7 月17日第一審判
決（起訴案號：臺灣士林地方法院檢察署97年度偵字第7322號、
第8184號、第10708 號），提起上訴，本院判決如下：
    主  文
原判決關於丙○○有罪部分及定應執行刑部分，均撤銷。
丙○○共同犯轉讓第一級毒品罪，累犯，處有期徒刑壹年貳月，
扣案之行動電話壹支（含SIM卡壹張）沒收；又犯攜帶兇器強盜
罪，累犯，處有期徒刑柒年陸月，未扣案之CO2空氣手槍壹支沒
收；又犯販賣第一級毒品罪，累犯，處有期徒刑捌年，扣案之行
動電話壹支（含SIM卡壹張）沒收，未扣案之販賣第一級毒品所
得新臺幣壹萬肆仟元沒收，如全部或一部不能沒收時，以其財產
抵償之；又犯販賣第一級毒品罪，累犯，處有期徒刑捌年，扣案
之行動電話壹支（含SIM卡壹張）沒收，未扣案之販賣第一級毒
品所得新臺幣壹萬肆仟元沒收，如全部或一部不能沒收時，以其
財產抵償之；又犯販賣第一級毒品罪，累犯，處有期徒刑捌年，
扣案之行動電話壹支（含SIM卡壹張）沒收，未扣案之販賣第一
級毒品所得新臺幣壹萬陸仟元沒收，如全部或一部不能沒收時，
以其財產抵償之。應執行有期徒刑拾捌年，未扣案之空氣手槍壹
支及扣案之行動電話壹支（含SIM卡壹張）均沒收，未扣案之販
賣第一級毒品所得新臺幣肆萬肆仟元沒收，如全部或一部不能沒
收時，以其財產抵償之。
其他上訴駁回。
    事  實
一、丙○○於民國97年5 月初，自其不知情之友人甲○○處得知
    乙○○資力頗豐，且有意購買海洛因，遂於97年5月7日上午
    10時許，以其使用之0000000000號行動電話與乙○○所使用
    之0000000000號行動電話互為聯繫見面時間、地點。嗣乙○
    ○即於同日下午1時30分許，駕駛車號為9425-QJ號自用小客
    車搭載其友人陳美菁及蕭如君，抵達丙○○位於臺北縣五股
    鄉○○路○段221巷13弄24號2樓之1之租屋處，並與丙○○見
    面。丙○○為取信於乙○○以圖謀其財物，明知海洛因為毒
    品危害防制條例第2條第2項第1款所規定之第一級毒品，不
    得持有、轉讓，竟與同在該租屋處內姓名與年籍不詳、綽號
    「姊仔」之某成年女子，共同基於轉讓第一級毒品海洛因之
    犯意聯絡，由該名「姊仔」之女子提出微量海洛因殘渣1包
    ，再經由丙○○將該包微量海洛因殘渣無償轉讓予乙○○。
    嗣乙○○以香煙沾點之方式，施用該海洛因後，因品質欠佳
    遂未與丙○○談論購買事宜。
二、惟丙○○因覬覦乙○○之財物，見乙○○不滿該海洛因品質
    後，隨即向乙○○佯稱有另名「大姊」處有品質較佳之海洛
    因，其可陪同前往購買，致乙○○不疑有他，遂駕駛前揭自
    用小客車搭載丙○○、陳美菁及蕭如君等人前往。途中，丙
    ○○即已得知乙○○攜有新臺幣（下同）17萬元準備購買海
    洛因。嗣於同日下午2時30分許，丙○○、乙○○、陳美菁
    及蕭如君等人抵達臺北市○○區○○街91巷2號某公寓外時
    ，丙○○即稱該名「大姊」之人居住該公寓樓上。乙○○本
    欲與丙○○一同上樓交易，但因該處較難停車，遂私下央請
    陳美菁攜帶8萬元隨同丙○○上樓。丙○○帶同陳美菁上樓
    後，先在某住戶門前高喊「姊仔」、「姊仔」等語，待屋內
    之人回應「肖仔」（即瘋子之意）等語後，丙○○復帶同陳
    美菁至該公寓頂樓處。丙○○見該頂樓處四下無人，為圖謀
    該17萬元財物，竟意圖為自己不法之所有，並基於攜帶兇器
    強盜之犯意，先喝令陳美菁將款項交出，待陳美菁回絕後，
    丙○○隨即掏出其所有之可發射BB彈、客觀上可供兇器使用
    之CO2空氣手槍1把（非屬槍砲彈藥刀械管制條例所稱之槍砲
    ），經上膛後喝令陳美菁交出財物，陳美菁因隻身處於人煙
    罕至之頂樓處，復突遭丙○○近距離持已上膛之空氣手槍喝
    令交付款項等脅迫手段，其若有不從或呼救，恐將遭丙○○
    毆打或開槍射殺，至使其不能抗拒，僅得聽命將乙○○所交
    付之8萬元交予丙○○。後丙○○發覺僅得款8萬元，非原預
    期之17萬元，遂以勿張揚即可獲得報酬為由，誘以陳美菁配
    合（即由丙○○將已強盜所得之8萬元分成4萬元現鈔2疊，
    其中1疊4萬元現鈔為陳美菁之報酬，另疊4萬元由陳美菁交
    還予乙○○，使乙○○誤認該疊4萬元現鈔為其原先交予陳
    美菁之8萬元現鈔）。陳美菁明知該8萬元為丙○○為前述強
    盜所得之贓款，竟基於收受贓物之犯意，收受由丙○○所交
    付4萬元現鈔之贓款（陳美經收受贓物部分業經原審判決確
    定）。嗣丙○○與陳美菁下樓返回乙○○之車內，丙○○先
    向乙○○誆稱未找到該名「大姊」之人，未幾，即承前不法
    所有意圖及攜帶兇器強盜之犯意，復掏出前揭客觀上可供兇
    器使用之空氣手槍，經上膛後指向乙○○，命乙○○交付財
    物，並向乙○○恫稱：「是否要試試真槍或假槍、伊為北投
    「阿弟仔」，日後若不服氣可隨時找伊」等言詞。乙○○因
    身處車內狹小空間、閃避、迴身困難，又突遭丙○○以幾近
    面對面距離持已上膛之空氣手槍喝令交付款項，復受丙○○
    以前揭言語恫嚇等脅迫手段，慮及其當下若未交付款項，丙
    ○○將可能開槍或對其毆打，使其身體、性命立即發生危害
    ，至使其不能抗拒，遂不得不將其身上之9萬元與陳美菁所
    交還之4萬元共13萬元交予丙○○。丙○○得款後即逃出車
    外，搭乘計程車逃逸離去。丙○○取得前述強盜所得之贓款
    後，即撥打電話予其友人甲○○，向甲○○炫耀其已持槍強
    盜乙○○財物，甲○○明知該款項為丙○○強盜所得，竟基
    於收受贓物之犯意，於97年5月7日晚間某時許，在丙○○位
    於臺北市北投區○○○路○段89號住處內，收受由丙○○所
    交付之5萬元贓款（甲○○收受贓物部分業經原審判決確定
    ）。
三、另丙○○明知海洛因為毒品危害防制條例第2條第2項第1款
    所規定之第一級毒品，不得持有、販賣，竟各基於販賣第一
    級毒品海洛因之犯意，先後為下列行為：
  (一)先於97年5月11日18時8分許，以其所有並使用之0000000000
    號行動電話與吳貞霖所持用之0000000000號行動電話互為聯
    繫交易海洛因之數量、價格、品質及地點後，於同日晚間某
    時許，在吳貞霖位於臺北市士林區○○○路○段27巷13號住
    處，以1萬4千元價格，將第一級毒品海洛因約1錢（即約3.
    75公克，下同）販賣予吳貞霖。
  (二)於97年5月27日14時35分許，再以前揭之0000000000號行動
    電話（丙○○原使用之0000000000號已於97年5月14日更換
    門號為0000000000號，又於同年5月24日更換門號為0000000
    000號）與吳貞霖所持之前述行動電話互為聯繫交易海洛因
    之數量及價格後，於該日稍晚某時許，在吳貞霖前揭住處，
    將重量約1錢之第一級毒品海洛因，以1萬4千元之價格，販
    賣予吳貞霖。
  (三)復於97年5月28日20時19分許、20時47分許、21時40分許，
    以前揭行動電話與吳貞霖聯繫交易海洛因之數量、品質、價
    格後，於同日晚間某時許，在吳貞霖前揭住處，以1萬6千元
    之價格，將重量約1錢之第一級毒品海洛因販賣予吳貞霖。
    嗣於97年5月29日23時30分許，在前揭吳貞霖住處前，為警
    當場查獲丙○○，並扣得其所有之前揭行動電話1支（內含
    SIM卡1張）及供己施用之第一級毒品海洛因1包（驗餘淨重
    為17.15公克），始循線查知上情。
四、案經乙○○訴由臺北市政府警察局、臺北市政府警察局大同
    分局及行政院海岸巡防署海洋巡防總局第二海巡隊分別報請
    臺灣士林地方法院檢察署檢察官偵查後起訴。
    理  由
壹、證據能力部分：
一、被告為警查獲前，於97年5月29日23時30分許施用第一級毒
    品海洛因與第二級毒品安非他命（被告施用毒品部分業經本
    院97年度上訴字第4437號判決、最高法院98年台上字1158號
    判決確定），於97年5月30日凌晨2時15分許，在臺北市政府
    警察局大同分局內，接受員警第1次詢問時，即因該詢問時
    已屬夜間，拒絕接受詢問，並於同日18時45分許，始接受員
    警第2次詢問（距施用毒品時間約19時15分），且被告自承
    此段期間均在睡覺（見偵7322卷一第6至7頁、見原審卷(一)第
    46頁），嗣同日23時39分移送至臺灣士林地方法院檢察署接
    受檢察官初次訊問（見偵7322卷一第60頁、距施用毒品時間
    約24時9分）、翌日凌晨1時35分於原審為羈押訊問（見偵73
    22卷一第87頁、距施用毒品時間約25時5分）。被告雖爭執
    其於警詢、偵查及原審羈押庭訊問時所為之供述，係因施用
    海洛因之故，屬精神疲勞與恍惚之狀態下陳述，而認其上開
    筆錄均非出於自由意思，無證據能力（見本院卷第67頁反面
    ），且使用海洛因者，一般於使用6至8小時開始出現戒斷症
    狀，持續超過24至72小時，其意識為清醒，但容易因為戒斷
    症狀引發焦慮、緊張等反應影響其注意力、記憶力，亦有臺
    北市政府衛生局98年12月1日北市衛疾字第098429 85400號
    函覆在卷可稽（見本院卷第94頁）。惟上述被告第2次警詢
    筆錄、偵查筆錄與原審羈押庭訊問筆錄雖正值戒斷作用期間
    ，然本院勘驗其警詢筆錄結果：訊問方式採一問一答、同步
    打字，被告回答時語氣清晰明白，無含糊不清或答不對題之
    情形，精神狀態並無不清楚之情形，有本院勘驗筆錄可佐（
    見本院卷第84頁正反面）；再被告於前揭接受檢察官初次訊
    問時，經檢察官提示其與證人吳貞霖之行動電話通話監聽譯
    文（見偵7322卷一第43至51頁）時，尚且能自行指出哪幾次
    日期有交易成功（見偵7322卷一第61頁下方），顯見被告於
    該次接受檢察官訊問時，對於相關問題之內容均能清楚，或
    經思考後始回答；況被告於原審準備程序亦自承上開筆錄製
    作過程，並無強暴、脅迫之情事，筆錄記載亦係照其意思記
    載，且均簽名於其末等語（見原審卷(一)第92至93頁），嗣於
    本院亦坦承確有事實欄三(一)(二)(三)所示之情（見本院卷第106
    頁），核與其警詢、偵查初訊、羈押庭訊問均坦承販售3次
    海洛因予吳貞霖之情相符合，是縱使被告上述接受訊問時確
    有提藥情形，其非但無因提藥之故而有神智不清之情，甚至
    對於檢警機關及原審之詢問，亦無無法理解問題，或縱能理
    解，而無法回答或語無倫次、答非所問之情況，是被告上揭
    筆錄之製作既無不法情事，亦非反其真意製作，其上開筆錄
    即有證據能力。
二、按被告以外之人於偵查中向檢察官所為陳述，除顯有不可信
    之情況者外，得為證據，刑事訴訟法第159條之1第2項定有
    明文。偵查中對被告以外之人所為之偵查筆錄，性質上係屬
    傳聞證據。惟現階段刑事訴訟法規定檢察官代表國家偵查犯
    罪、實施公訴，依法其有訊問被告之權，證人且須具結，而
    實務運作時，檢察官偵查中向被告以外之人所取得之陳述，
    原則上均能遵守法律規定，不致違法取供，其可信度極高，
    職是，被告以外之人前於偵查中已具結而為證述，除反對該
    項供述得具有證據能力之一方，已釋明「顯有不可信之情況
    」之理由外，不宜以該證人未能於審判中接受他造之反對詰
    問為由，即遽指該證人於偵查中之陳述不具證據能力。查本
    件所引用之證人吳貞霖於檢察官偵查中就被告涉犯本件販賣
    第一級毒品犯行均經具結或諭知前次具結仍有效力後證述，
    並無證據顯示檢察官在偵查時有不法取供之情形，亦查無證
    據顯示上開證述有顯不可信之情況，證人吳貞霖亦未曾提及
    檢察官在偵查時有不法取供之情形，反對該項供述得具有證
    據能力之被告亦未釋明上開供述有顯不可信之情況，亦查無
    其他證據顯示上開證述有顯不可信之情況，依上開說明，證
    人吳貞霖於檢察官偵查中所為之證詞自具有證據能力。
三、此外，本件判決後開所示之被告以外之人於審判外之陳述或
    書面陳述，固均屬傳聞證據，惟被告及辯護人於本院對之證
    據能力均不爭執（見本院卷第68頁反面至71頁、第100頁）
    ，未於言詞辯論終結前聲明異議，本院審酌此等證據資料製
    作時之情況，尚查無違法不當及證明力明顯過低之瑕疵，亦
    認為以之作為證據應屬適當，爰逕依刑事訴訟法第159條之5
    規定，認均例外有證據能力。
貳、實體事項：
一、共同轉讓第一級毒品部分：
    上揭事實欄一所示上訴人即被告丙○○與綽號「姐仔」之女
    子於97年5月7日共同轉讓乙○○海洛因之事實，業據被告於
    本院坦承不諱（見本院卷第104頁反面），核與證人乙○○
    、陳美菁於偵查及原審、蕭如君於警詢證述情節大致相符（
    見偵7322卷一第156頁、第198頁、偵7322卷二第20頁反面、
    原審卷(二)第26頁、第106頁）；復有證人乙○○所使用之000
    0000000號行動電話與被告持用之0000000000號行動電話通
    聯紀錄1份、現場勘查照片等附卷可佐（偵10708卷第68頁、
    偵7322卷一第186頁）。又證人乙○○前揭所施用之微量海
    洛因殘渣係由綽號「姐仔」之女子提供，而由被告拿給證人
    乙○○試貨，業據被告於原審供承在卷（見原審卷(一)第117
    頁、141頁、原審卷(二)第247頁），證人乙○○於原審亦證述
    被告拿出1包東西出來給其試貨，被告有表示該海洛因殘渣
    是其姐姐的等語（見原審卷(二)第26頁、第41頁），參酌證人
    乙○○係與被告互以電話連繫後，始駕車前往被告之前揭租
    屋處試用海洛因，復於抵達後由被告導引入內，進入屋內後
    乙○○又隨即施用置於該處之海洛因殘渣，又被告於證人乙
    ○○到來前，尚且央求該「姊仔」之人將海洛因殘渣湊一湊
    交予即將到來之證人乙○○施用（見原審卷(二)第25 8頁），
    顯見被告與該名「姊仔」之女子除在主觀上就該海洛因殘渣
    確有轉讓予證人乙○○施用有犯意之聯絡外，更在客觀上有
    由該名「姊仔」之女子提出該微量海洛因殘渣，被告介紹或
    轉知乙○○為施用等行為之分擔之事實，甚為明確。綜上所
    述，被告此部分自白與事實相符，堪以採信，被告與該名「
    姊仔」之女子有共同無償轉讓第一級毒品海洛因殘渣予乙○
    ○施用之犯行，應可認定。
二、攜帶兇器強盜部分：
  (一)上揭事實欄二所示之情，業據被告於本院坦承不諱（見本院
    卷第105 頁反面），核與證人乙○○、陳美菁於偵查及原審
    、蕭如君於偵查中證述之情節大致相符（見偵7322卷一第19
    8 頁、偵7322卷二第15頁、第21頁反面、原審卷(二)第29頁、
    第36至37頁、第40頁、第109 至118 頁）。另乙○○遭被告
    取走前述款項後，曾於同日下午5 時許及晚間10時許，以其
    另使用之0000000000號行動電話分別向其友人及女友抱怨被
    一名綽號「阿弟仔」（即被告）之人取走17萬元等情，亦有
    原審法院就乙○○前揭所使用之0000000000號行動電話核發
    通訊監察之通訊監察書及監聽譯文各1 件附卷可稽（見偵10
    708 卷第63至67頁）。堪認被告自白與事實相符，應可採信
    。
  (二)按刑法第330 條第1 項之攜帶兇器強盜罪，所稱之兇器，乃
    依一般社會觀念足以對人之生命、身體、安全構成威脅，具
    有危險性之器械而言（最高法院98年度台上字第4039號判決
    參照）。被告於警詢與偵查均供稱其持CO2 空氣手槍、於原
    審亦供稱該空氣槍可以發射BB彈等語（見偵7322卷一180 頁
    、第199 頁、原審卷(二)第180 頁），雖其所持之該把空氣手
    槍未扣案，致無從勘驗、鑑定該槍枝之外觀、材質及是否具
    有殺傷力，然該槍既可擊出塑膠材質之BB彈，且CO2 空氣手
    槍係以壓縮之二氧化碳作為其動力來源，以常理言於近距離
    彈射BB彈於人體脆弱部分（例如眼睛）仍可造成一定之傷害
    ，是縱使被告所持之空氣手槍無殺傷力、非金屬材質、非真
    槍，亦足以對人之身體、生命、安全構成威脅，客觀上具有
    危險性，揆之前揭判決意旨亦屬刑法第330條第1項所稱兇器
    甚明。至證人乙○○、陳美菁、蕭如君或曾見聞被告持該手
    槍時，有為「喀」聲之上膛動作，或稱該把槍槍看起來就像
    真槍，或稱該槍為金屬材質等云（見偵7322卷二第15頁、第
    21頁反面、原審卷(二)第30頁、第39頁、第114頁、第116頁）
    ，然該槍既未扣案，依罪疑為有利於被告之認定，即不能遽
    論該槍具有殺傷力或確為金屬材質、質地必屬堅硬能持之毆
    打於人。是被告於原審一度辯稱上述手槍乃向家中小朋友所
    借之玩具手槍云云（見原審卷(二)第179頁），並不足採信。
  (三)按強盜罪之強暴、脅迫，以所施用威嚇之程度，客觀上足以
    壓抑被害人之意思，至使不能抗拒為已足。至施用之威嚇手
    段，客觀上是否足以壓抑被害人之意思自由，應依一般人在
    同一情況下，其意思自由是否因此受壓制為斷，不以被害人
    之主觀意思為準；又按強盜罪之強暴、脅迫，只須抑壓被害
    人之抗拒或使被害人身體上、精神上處於不能抗拒之狀態為
    已足，其暴力從未與被害人身體接觸，仍無礙於強盜罪責之
    成立（最高法院87年度台上字第3705號、89年度台上字第30
    35號判決參照）。被告帶同陳美菁上樓後，在未取出手槍前
    ，雖曾命陳美菁交付款項，但為陳美菁拒絕，惟於取出該把
    空氣手槍後，陳美菁隨即將該8 萬元款項全數交予被告等情
    ，業經證人陳美菁於原審證述甚詳（見原審卷(二)第112至113
    頁）；而被告下樓進入車內、並取出該把空氣手槍後，證人
    乙○○亦隨即將其身上所餘之9萬元及由陳美菁所轉交之4萬
    元全數交予被告等情，亦經證人陳美菁及乙○○於原審結證
    明確（見原審卷(二)第30頁、第113頁），顯見證人陳美菁、
    乙○○各係在見聞被告取出前揭空氣手槍，均隨即將財物交
    付予被告，足認渠等交付款項之意識決定自由，實已受被告
    前述脅迫手段而影響。再參諸證人陳美菁係當日始結識被告
    ，未久卻隻身遭被告帶至該人煙罕至之頂樓處，並於拒絕被
    告交付財物之命令後，隨遭被告取出前揭空氣手槍並上膛，
    喝令交付該8萬元各情，證人陳美菁若為反抗或呼救，該人
    煙罕至之頂樓，恐將無人聽聞或難予立即協助，卻可能因激
    怒被告丙○○，致其人身安全有立即危險；況陳美菁係先拒
    絕交付財物後，被告始取出槍枝，此時陳美菁若僅消極不反
    抗或再拒絕交付財物，被告為達其圖謀財物之不法犯意，或
    可能開槍，致危害陳美菁人身安全，是縱被告未對陳美菁施
    以任何不法腕力之強暴手段，然被告以前述之脅迫手段，即
    足以壓制陳美菁之意思決定自由，在客觀上確已足使陳美菁
    在精神上處於不能抗拒之程度，並使陳美菁已喪失意識自由
    意志，不得不將證人乙○○所轉交之8萬元現鈔全數、立刻
    交予被告，顯見陳美菁確因被告為前述脅迫手段，至使其不
    能抗拒，而交付該財物之事實，至為明確。另參以證人乙○
    ○亦於同日始知悉被告之姓名，卻聽聞被告之指示，駕車前
    往前揭處所準備交易毒品，復請求陳美菁攜款陪同被告上樓
    交易，顯見證人乙○○於遭被告強盜財物前係極度信任，其
    對於被告下樓進入車內後卻持槍喝令交付財物乙情，完全無
    法預知，亦無從脫逃或防備，再乙○○身處空間狹窄之自用
    小客車駕駛座處，與被告僅約面對面之距離（見原審卷(二)第
    30頁），是乙○○在空間狹窄，回身、反抗困難之自用小客
    車內，遭被告面對面手持前述空氣手槍並上膛喝令交付財物
    ，可認證人乙○○之行動範圍及自由，實已遭被告控制，而
    無法反抗或脫逃，雖乙○○或可駕車駛離該處或近距離攻擊
    被告，然此舉或將激怒被告，或使被告為令乙○○就範，進
    而對乙○○為毆打甚而開槍，致乙○○之人身安全有立即危
    險。況被告不斷以「是否要試試真槍或假槍」等言詞恫嚇，
    縱被告未為任何強暴手段，然被告以前述之近距離持槍、上
    膛及言詞威脅開槍等脅迫手段，足以壓制乙○○之意思決定
    自由，在客觀上已使乙○○處於不能抗拒之程度，至使其不
    能抗拒，被迫將身上所餘之9萬元，及由陳美菁所交還之4萬
    元全數、即刻交予被告，顯見乙○○確因被告為前述脅迫手
    段，至使其不能抗拒，而交付上開財物之事實，至為灼然。
    是被告於原審一度辯稱僅係恐嚇取財云云（見原審卷(一)第40
    頁），不足採信。
  (四)綜上所述，被告確曾於前揭時間，在前址公寓頂樓處及該址
    公寓外之遊淵凱車內，確有持客觀上可供兇器使用之空氣手
    槍為脅迫手段，至使陳美菁、乙○○不能抗拒，而交付財物
    予被告之事實，應堪認定。
三、販賣第一級毒品予吳貞霖部分：
  (一)被告於上揭事實欄三(一)(二)(三)所示時、地，分別以1 錢14000
    元、1 錢14000 元、1 錢16000 元之數量與價格，販賣海洛
    因予吳貞霖之事實，業據被告於本院坦承不諱（見本院卷第
    106 頁），復有附表編號(1)(2)(3)所示通訊監察譯文可佐（見
    偵7322卷一第44頁、第50至51頁）；而證人吳貞霖於偵查中
    亦結證稱：被告告曾經賣其海洛因3 次，每次1 錢3.6 公克
    ，價格14000 元（其中1 次應為16000 元，詳後述），由被
    告拿到其夫家等語（見偵7322卷一第65頁反面）。而附表編
    號(1)所示通訊監察譯文內容，據證人吳貞霖於原審證稱：「
    太白仔」指海洛因分白色與米色、「一單位」為1 錢，當天
    有談到被告要賣其一小單位之海洛因等語（見原審卷(二)第88
    至89頁），則被告確曾於97年5 月11日18時8 分24秒，以其
    行動電話告知證人吳貞霖海洛因已進來在其身上，並與吳貞
    霖聯繫該次交易海洛因之品質、呈色，並論及交易數量為1
    錢，並由被告告知若將現金準備好，可以算便宜些等交易各
    情，且被告供稱該次交易有成功（見偵7322卷一第61頁），
    觀諸被告與吳貞霖於同日23時17分15秒通話內容，已無再提
    及本次交易海洛因事宜（見偵7322卷一第45頁），堪認被告
    確曾於附表編號(1)所示通聯過後稍晚某時許，已將第一級毒
    品海洛因販賣予吳貞霖甚明。又被告與證人吳貞霖皆承認97
    年5 月27日有完成海洛因之毒品交易，有其等陳述在卷可佐
    （見偵7322卷一第61頁、第65頁反面），參酌附表編號(2)通
    訊監察譯文所示，可認被告確曾於97年5 月27日14時35 分7
    秒，又以其行動電話告知證人吳貞霖海洛因已進來，並告知
    吳貞霖該次交易海洛因之價格，雖該監聽譯文中證人吳貞霖
    並未明確表示同意購買之情，然被告與吳貞霖既均坦承該日
    有交易成功，足認被告於附表編號(2)所示通聯過後某時許，
    在吳貞霖之前述住處，確有以1 萬4 千元之價格，販賣第一
    級毒品海洛因約1 錢予證人吳貞霖。另被告與證人吳貞霖皆
    承認97年5 月28日有完成海洛因之毒品交易，有其等陳述在
    卷可佐（見本院卷第106 頁、偵7322卷一第65頁反面），而
    證人吳貞霖於警詢亦稱附表編號(4)所指「一六」是指16000
    元，「不動」是指海洛因不用葡萄糖稀釋之意（見偵7322卷
    一第19頁），再參酌附表編號(3)(4)(5)所示通監察譯文內容及
    時間，被告於近1小時30分之期間內（即同日20時19分至21
    時40分），連續3次以行動電話與證人吳貞霖互為聯繫海洛
    因交易細節，且被告復於最後一通通話中，告知證人吳貞霖
    已抵達證人吳貞霖住處，要求證人吳貞霖趕快出來，實足以
    認定被告於附表編號(5)所示通聯稍後某時許，已將第一級毒
    品海洛因1錢以16000元之價格販賣予吳貞霖甚明（證人吳貞
    霖於前述偵查中雖稱是14000元，然此為其記憶有誤，應以
    通訊監察譯文較為可信）。是被告此部分自白與事實相符，
    應堪採信。
  (二)被告雖於原審否認有販賣海洛因與吳貞霖一事，且證人吳貞
    霖嗣於原審亦否認曾向被告購買海洛因等情，然與被告於偵
    查、原審羈押庭及本院所供販賣3 次海洛因予吳貞霖之事實
    不合（偵7322卷一第61頁、聲羈210 卷第7 頁、本院卷第10
    6 頁），亦與證人吳貞霖於偵查中坦承向被告購買3 次海洛
    因之情形不符，已難遽信，況被告果未曾交易過海洛因，證
    人吳貞霖必對被告此舉感覺厭煩或不可信任，然綜觀證人吳
    貞霖與被告如附表編號(1)至(5)所示通訊監察譯文內容，證人
    吳貞霖全無任何責怪或反駁被告之言詞，反而於被告告知已
    有海洛因後，不斷詢問被告該海洛因之價格、呈色、是否有
    稀釋各情，甚亦約定交易地點，足認證人吳貞霖於原審之證
    述，不可採信。另被告雖坦承完成海洛因交易之時間為97年
    5 月11日、同年月23日、同年月27日，證人吳貞霖坦承完成
    毒品交易時間則為97年4 月間，或97年5 月27日及28日，另
    有1 次不記得等情，然互核二人所稱完成海洛因交易次數均
    為3 次之事實，卻無二致，再參酌附表編號(1)至(5)所示通訊
    監察譯文顯示之時間，應認實際二人完成海洛因買賣之日期
    為97年5 月11日、同年月27日、同年月28日無訛，被告與證
    人吳貞霖前述所陳之不同日期，顯屬記憶錯誤。至附表編號
    (1)所示通訊監察譯文，被告雖於最後告知吳貞霖「本錢給你
    」等語，惟被告既已坦承係販賣予吳貞霖，且同次譯文亦提
    及要算吳貞霖便宜一些，衡情被告應有從中取得利益才是。
    另證人吳逸忠雖於本院證稱97年5 月11日與被告一同至吳貞
    霖住家施用毒品，被告係拿海洛因請吳貞霖施用，並未收取
    金錢云云（見本院卷第100 頁），惟與被告於本院坦承之事
    實及前述證據不符，不足採信。
  (三)本案被告雖未供承犯入海洛因之價格，致無從得知被告購入
    海洛因之確實價格，進而與其販出之價格相較以查知被告獲
    利為何。然販賣第一級毒品，可處死刑或無期徒刑，處無期
    徒刑者，得併科新台幣1千萬元以下罰金，98年5月22日修正
    公布施行前毒品危害防制條例第4條第1項定有明文，販賣毒
    品係屬嚴重違法行為，苟遭逮獲，後果非凡，毒販出售毒品
    時無不小心翼翼，不敢公然為之，且海洛因並無公定之價格
    ，並可任意分裝或增減其份量，而每次買賣之價量，亦隨時
    依雙方關係之深淺、當時之資力、需求程度及對行情之認知
    等因素而異其標準，非可一概而論，因之販賣之獲利，除經
    坦承犯行，或帳冊價量均臻明確外，委難察得實情，而販賣
    之人從價差或量差中牟利方式雖異，惟其圖利之非法販賣行
    為則均相同，是縱未確切查得販賣賺取之實際差價，但除別
    有事證，足認係按同一價格轉讓，確未牟利之情形外，尚難
    執此認非法販賣之事證有所不足，致知過坦承者難辭重典，
    飾詞否認者反得逞僥倖，而失情理之平；且海洛因價格昂貴
    ，取得不易，苟無利可圖，應無甘冒被查緝法辦之危險而平
    白為無償轉讓毒品之可能，是其販入之價格必較售出之價格
    低廉，而有從中賺取買賣差價牟利之意圖及事實，應屬符合
    論理法則且不違背社會通常經驗之合理判斷。由上述說明，
    足徵被告販賣海洛因之行為，主觀上確有營利之意圖，應堪
    認定。
  (四)綜上所述，被告於前揭時、地，販賣第一級毒品予吳貞霖之
    事實，應堪認定。
四、被告行為後，毒品危害防制條例第4 條於98年5 月20日修正
    公布，針對當次公布之修正條文，未另訂施行日期，至原毒
    品危害條例條例第36條所規定：「本條例自公布後六個月施
    行。」核其所稱「本條例」係指係92年7 月9 日修正公布之
    該條例，並非指98年5 月20日公布之部分修正條文。是98年
    5 月20日公布之毒品危害防制條例修正條文之生效日期，應
    依中央法規標準法第13條對於法規生效施行日之規範，自公
    布日起至第3 日即98年5 月22日發生效力。據此，本案應依
    刑法第2 條第1 項「按行為後法律有變更者，適用行為時之
    法律，但行為後之法律有利於行為人者，適用最有利於行為
    人之法律」之規定，依「從舊從輕」原則而為比較：
  (一)毒品危害防制條例第4 條第1 項之販賣第一級毒品罪法定本
    刑之規定，修正前係規定「製造、運輸、販賣第一級毒品者
    ，處死刑或無期徒刑；處無期徒刑者，得併科新臺幣一千萬
    元以下罰金。」修正後則規定：「製造、運輸、販賣第一級
    毒品者，處死刑或無期徒刑；處無期徒刑者，得併科新臺幣
    二千萬元以下罰金。」經比較修正前、後之規定，可知販賣
    第一級毒品罪之法定本刑，就罰金刑部分由修正前之得併科
    新臺幣1 千萬元以下罰金，提高為得併科新臺幣2 千萬元以
    下罰金，自以修正前毒品危害防制條例第4 條第1 項之規定
    有利於被告。
  (二)毒品危害防制條例第17條有關減輕其刑之規定，修正前規定
    「犯第四條第一項至第四項、第五條第一項至第四項前段、
    第六條第一項至第四項、第七條第一項至第四項、第八條第
    一項至第四項、第十條或第十一條第一項、第二項之罪，供
    出毒品來源，因而破獲者，得減輕其刑。」修正為「犯第四
    條至第八條、第十條或第十一條之罪，供出毒品來源，因而
    查獲其他正犯或共犯者，減輕或免除其刑。犯第四條至第八
    條之罪於偵查及審判中均自白者，減輕其刑。」比較修正前
    、後之規定，可知依修正後增列被告如於偵查及審判中自白
    者，即可必減輕其刑，自以修正後毒品危害防制條第17條第
    2 項之規定有利於被告。
  (三)綜合上述各條文修正前、後之比較，就販賣第一級毒品罪法
    定本刑之罰金刑部分，修正後之規定，得併科之罰金刑雖有
    提高，惟就是否必減輕其刑之有利被告程度顯逾越罰金刑提
    高之不利程度，是修正後之規定整體而論較有利於被告，揆
    諸最高法院95年度第8次決議所揭示之罪刑綜合比較原則，
    依刑法第2條第1項但書之規定，自應整體適用裁判時即修正
    後毒品危害防制條例處斷。
五、核被告所為：
  (一)就事實欄一部份，係犯毒品危害防制條例第8條第1項之轉讓
    第一級毒品罪。被告共同轉讓第一級毒品海洛因予乙○○前
    所持有第一級毒品之低度行為，為轉讓之高度行為所吸收，
    不另論罪。被告轉讓第一級毒品犯行，與該名綽號「姊仔」
    之成年女子，有犯意聯絡及行為分擔，應論以為共同正犯。
    公訴意旨雖認被告係基於販賣第一級毒品之犯意，於97年5
    月7日以1兩17萬元之價格，在被告前揭租屋處販賣海洛因予
    乙○○，惟因品質欠佳，致乙○○拒絕交易，而認被告就此
    部分係涉犯毒品危害防制條例第4條第6項、第1項之販賣第
    一級毒品未遂罪嫌云云。惟按所謂販賣毒品罪，係指買賣雙
    方就買賣價金、買賣標的已有合意，並已著手於毒品之交付
    行為而言，亦僅須買賣毒品雙方就毒品之種類、價格或數量
    等達成合意，足認渠等確有交易毒品之認識者，始足當之。
    次按犯罪之著手階段，係指行為人為實現犯意而開始實行犯
    罪構成要件之行為而言，販賣毒品，自應以毒販與購毒者就
    買賣毒品之內容有所合意（包括毒品之數量及價格）時，應
    認已經著手販賣毒品之實施（最高法院93年度臺上字第462
    號、89年度臺上字第2798號判決意旨參照）。查證人乙○○
    於97年5月7日前往被告租屋處時，雖意在購買海洛因，然其
    於偵查即已證稱：97年5月7日上午與被告聯繫當時並未先行
    具體約定交易條件等語（見偵7322卷一第198頁），復於原
    審審理時結稱：當日並未向被告或甲○○告知要買多少的量
    、試貨時亦未與被告談論到價碼、被告也沒有表示海洛因要
    如何販賣等情（見原審卷(二)第24頁、第35頁、第41頁），顯
    見證人乙○○不論於抵達被告前述租屋處前，或抵達被告租
    屋處試用海洛因前、後，均未與被告就交易海洛因之數量、
    價錢為任何意思表示合致，參諸前揭說明，即難認被告將前
    揭海洛因殘渣轉讓予證人乙○○試用，即謂已著手販賣第一
    級毒品海洛因之實行，是檢察官認被告此部分犯行係犯毒品
    危害防制條例第4條第6項、第1項之販賣第一級毒品未遂罪
    ，容有未洽，惟其社會基本事實同一，本院自得變更此部分
    之原起訴法條。再轉讓第一級毒品淨重5公克以上，應加重
    其刑至2分之1，毒品危害防制條例第8條第6項、轉讓持有毒
    品加重其刑之數量標準第2條第1款定有明文，惟本件被告與
    該名「姊仔」之人所共同轉讓予證人乙○○之第一級毒品海
    洛因，僅為海洛因殘渣，證人乙○○亦稱僅有1根煙的量（
    見原審卷(二)第27頁），而未達上開標準，自不得依上開規定
    加重其刑。又被告雖於原審及本院自白犯行，惟於偵查中未
    予自白，自不得依照修正後毒品危害防條例第17條第2項規
    定減輕其刑，附此敘明。
  (二)就事實欄二部分，係犯刑法第330條第1項之攜帶兇器強盜罪
    。至公訴蒞庭之檢察官認被告在不同時、地，分別持槍強盜
    被害人陳美菁及乙○○，而認被告丙○○上開2次攜帶兇器
    強盜犯行，應分論併罰，並變更此部分之犯罪事實云云（見
    原審卷(二)第264頁）。然按一行為觸犯數罪名之想像上競合
    犯，係指行為人以一個意思決定發為一個行為，而侵害數個
    相同或不同之法益，具備數個犯罪構成要件，成立數個罪名
    之謂，乃處斷上之一罪（最高法院71年台上第2837號判例參
    照）。查被告自其位於臺北縣五股鄉之租屋處，搭乘證人乙
    ○○所駕駛之自用小客車前往其所指示之前揭臺北市○○區
    ○○街91巷2號某公寓處前之路上即已得知證人乙○○攜17
    萬元準備購買海洛因，業經被告於原審陳述無訛（見原審卷
    (二)第248至249頁）；另被告持槍強盜證人陳美菁所攜之8萬
    元款項後，尚且質疑證人陳美菁為何只有8萬元等情，亦經
    證人陳美菁於偵查及原審證述甚詳（見偵7322卷二第21 頁
    、原審卷(二)第114頁），顯見被告於著手實行前述強盜行為
    前，其主觀上即有以強盜行為圖謀該17萬元之意思決定，始
    為前述攜帶兇器強盜行為。是被告發覺自證人陳美菁處取得
    之款項僅為8萬元，而非其原犯罪計畫之17萬元，其為遂行
    圖謀該17萬元，而承前原意思決定，再對證人乙○○為前述
    攜帶兇器強盜行為，實係以一攜帶兇器強盜之意思決定而為
    一個攜帶兇器強盜行為，侵害陳美菁、乙○○之數不同法益
    ，即屬一行為觸犯數罪名之想像競合犯，此與行為人就同一
    犯罪構成事實，以單一行為之數個舉動接續進行，以實現一
    個犯罪構成要件，侵害同一法益，成立一個罪名之接續犯不
    同，亦與各別犯意下所為之數行為之數罪併罰，亦屬有間，
    起訴書所指之接續犯及公訴蒞庭檢察官所變更之數罪併罰，
    均有違誤，是被告以一攜帶兇器強盜之意思決定而為一攜帶
    兇器強盜行為，侵害陳美菁、乙○○之數不同法益，即屬一
    行為觸犯數罪名之想像競合犯，自應依刑法第55條之規定，
    從一重處斷。
  (三)就事實欄三部分，係3犯修正後毒品危害防制條例第4條第1
    項之販賣第一級毒品罪。被告3次販賣第一級毒品海洛因予
    吳貞霖前所持有第一級毒品之低度行為，各為販賣之高度行
    為所吸收，均不另論罪。被告所犯3次販賣第一級毒品各罪
    ，均犯意各別，行為互殊，均應分論併罰。又被告於偵查及
    本院均自白3次販賣海洛因犯行，雖其於偵查係指出97年5月
    11日、同年月23日、同年月27日通訊監察譯文有交易海洛因
    成功，惟同日偵查中其係供承97年4至5月間3次販賣海洛因
    （偵7322卷一第61頁），應認其已自白犯行，應適用新修正
    毒品危害防制條例第17條第2項之規定，減輕其刑。
  (四)再被告前揭所犯之共同轉讓第一級毒品罪、攜帶兇器強盜罪
    及3 犯販賣第一級毒品海洛因罪等罪間，時間不同、犯意各
    別、行為互殊，自應分論併罰。被告於95年間，曾因過失傷
    害案件，經臺灣臺北地方法院以95年度交易字第581 號判決
    判處有期徒刑2 月確定，已於96年4 月13日因易科罰金執行
    完畢，有本院被告前案紀錄表可稽，是被告於前案執行完畢
    後5 年內，故意各再犯有期徒刑以上之本罪，均為累犯，除
    3 犯販賣第一級毒品海洛因罪之法定本刑為死刑或無期徒刑
    依法不得加重者外，其餘各加重其刑。又按刑法第59條規定
    犯罪之情狀可憫恕者，得酌量減輕其刑，其所謂「犯罪之情
    狀」，與同法第57條規定科刑時應審酌之一切情狀，並非有
    截然不同之領域，於裁判上酌減其刑時，應就犯罪一切情狀
    （包括第57條所列舉之10款事項），予以全盤考量，審酌其
    犯罪有無可憫恕之事由（即有無特殊之原因與環境，在客觀
    上足以引起一般同情，以及宣告法定低度刑，是否猶嫌過重
    等等），以為判斷。而就販賣毒品案件中，同為販賣毒品之
    人，其原因動機不一，犯罪情節未必盡同，或有大盤毒梟者
    ，亦有中、小盤之分，甚或僅止於吸毒者友儕間為求互通有
    無之有償轉讓者亦有之，其販賣行為所造成危害社會之程度
    自屬有異，於此情形，倘依其情狀處以適當徒刑，即足以懲
    儆，並可達防衛社會之目的者，自非不可依客觀之犯行與主
    觀之惡性二者加以考量其情狀，是否有可憫恕之處，適用刑
    法第59條之規定酌量減輕其刑，期使個案裁判之量刑，能斟
    酌至當，符合比例原則（最高法院95年度臺上字第6157號判
    決意旨參照）。本件被告所犯之3次販賣第一級毒品等犯行
    ，固戕害他人身心，應受非難，惟其於販賣次數非多，販賣
    對像僅吳貞霖1人，已賣出之毒品數量均非極鉅，且不法所
    得合計僅4萬4千元，所販售之海洛因亦非廣泛流入市面，危
    害程度尚非甚廣，與大量散播毒品之大盤、中盤毒販相較，
    其間顯然有別，衡情自屬情輕法重，其犯罪情狀不無可憫恕
    之處，本院認為縱處以修正後毒品危害防制條例第4條第1項
    之法定最低刑度無期徒刑，及依上揭偵查及審判中自白減輕
    其刑後，猶嫌過重，爰就被告3次販賣第一級毒品之犯行各
    均依刑法第59條之規定，酌予減輕其刑，並依法遞減之。
六、撤銷改判部分：
    原審以被告事證明確，與以論罪科刑，固非無見，惟(一)被告
    轉讓海洛因予證人乙○○，係以0000000000號行動電話（含
    SIM 卡）與證人乙○○上揭行動電話聯繫見面時間與地點，
    該行動電話顯為供其犯罪所用之物，應予沒收，乃原判決竟
    未於被告共同轉讓第一級毒品項下沒收，尚有未合；(二)被告
    犯強盜罪所攜帶之兇器，未經扣案無法鑑驗知悉材質，原審
    遽推論為質地堅硬、黑色金屬材質，尚有未洽；(三)被告於偵
    查及本院審理中均自白販賣海洛因犯行，原審未及依修正後
    毒品危害防制條例第17條第2 規定減輕其刑，亦有未合。被
    告上訴意旨以與吳貞霖合資購買毒品云云；檢察官上訴意旨
    以98年5月20日修正公布之毒品危害防制條例應於公布後6個
    月施行，原審不應為新舊法比較，及被告強盜乙○○與陳美
    菁侵害不同法益，應論述罪併罰云云。惟被告上揭各罪已據
    本院認定如前，且毒品危害防制條例業於98年5月22日修正
    公布施行，均如前述，是被告及檢察官此部分上訴雖均無理
    由，然原判決既有前揭可議之處，自屬無法維持，應由本院
    就此部分予以撤銷改判。爰審酌被告明知海洛因為毒品危害
    防制條例所規定之第一級毒品，竟以轉讓及販賣等形式流毒
    予他人，助長毒品氾濫，戕害他人身心健康，危害社會治安
    及然所獲得之利益非鉅，另其正值盛年，不思正途營生，見
    為不法圖謀他人財物竟為持槍強盜犯行，及其犯罪之動機、
    目的、手段及犯後於本院坦承犯行等一切情狀，分別量處如
    主文第二項所示之刑，並定其應執行之刑。被告持以強盜財
    物之CO2空氣手槍1支，為被告所有且為犯攜帶兇器強盜罪所
    用之物，雖未扣案，但無從證明業已滅失，自應依刑法第38
    條第1項第2款之規定，宣告沒收。扣案之行動電話1支（含
    SIM卡）為被告所有且為供被告聯繫轉讓與販賣第一級毒品
    海洛因予吳貞霖所用之物，業經被告供承在卷，而00000000
    00號行動電話門號於97年5月14日換號為0000000000號，又
    於97年5月24日換號為0000000000號，有遠傳電信行動電話
    基本資料可按（見偵7322卷一第118至119頁、第127至128頁
    ），應依毒品危害防制條例第19條第1項之規定，於被告轉
    讓與販賣海洛因項下均宣告沒收。另被告3次販賣第一級毒
    品所得各為14000元、14000元及16000元，共計44000元，雖
    未扣案，但仍應依毒品危害防制條例第19條第1項之規定宣
    告沒收，如全部或一部不能沒收時，以其財產抵償之。至被
    告為警查獲時，另扣案之海洛因1包（驗餘淨重為17.15公克
    、偵8184卷第6頁），被告供稱乃供己施用之毒品，嗣經原
    審97年度訴字第805號判決論處被告施用第一、二級毒品，
    有該刑事判決書附卷可考，自無從證明為本案被告犯罪所用
    之物，爰不另於本案宣告沒收銷燬之，附此指明。
七、公訴意旨另以：被告基於販賣第一級毒品海洛因之犯意，於
    97年5月23日22時18分，以0000000000號行動電話予吳貞霖
    持用之0000000000號行動電話聯繫後，在前揭吳貞霖住處，
    以14000元之價格，販賣海洛因1錢予吳貞霖，而認被告就此
    另涉犯毒品危害防制條例第4條第1項之販賣第一級毒品罪嫌
    云云。
二、按犯罪事實應依證據認定之，無證據不得認定犯罪事實；又
    被告自白不得罪為有罪判決之唯一證據，仍應調查其他必要
    之證據，以察其是否與事實相符，刑事訴訟法第154 條第2
    項、第156 條第2 項定有明文。又檢察官就被告犯罪事實，
    應負舉證責任，並指出證明之方法。因此，檢察官對於起訴
    之犯罪事實，應負提出證據及說服之實質舉證責任。倘其所
    提出之證據，不足為被告有罪之積極證明，或其指出證明之
    方法，無從說服法院以形成被告有罪之心證，基於無罪推定
    之原則，自應為被告無罪判決之諭知（最高法院92年度台上
    字第128號判例參照）。
三、檢察官認被告涉有上開犯行，係以被告於偵查及原審羈押庭
    之陳述、證人吳貞霖之證述、通訊監察譯文、扣案之海洛因
    1 包及其鑑定書等為其主要論據。訊據被告堅決否認有何此
    部分販賣第一級毒品之犯行，辯稱：97年5 月23日並未販賣
    第一級毒品海洛因予吳貞霖等情。經查：
  (一)被告雖於97年5月30日偵查初訊及97年5月30日原審羈押訊問
    時分別坦承97年5月23日有以14000元之價格，將重量約1錢
    之第一級毒品海洛因販賣予證人吳貞霖（見偵7322卷一第61
    頁、聲羈210卷第7頁），然證人吳貞霖於同日檢察官訊問時
    ，僅確認97年5月27日及28日有交易成功，還一次日期則不
    記得等語（見偵7322卷一第65頁反面），可徵證人吳貞霖之
    前揭證述即未明確證稱其與被告有於97年5月23日交易第一
    級毒品海洛因成功之情。雖證人吳貞霖前揭證稱曾另有一次
    交易成功，然觀諸被告與證人吳貞霖間於97年5月11日之行
    動電話通話內容之監聽譯文（見偵7322卷一第44頁），及證
    人吳貞霖於原審之證稱內容（見原審卷(二)第88至89頁），被
    告確曾於97年5月11日，以其行動電話告知證人吳貞霖海洛
    因已進來在其身上，並與吳貞霖聯繫該次交易海洛因之品質
    、呈色，並論及交易數量為1錢，並由被告告知若將現金準
    備好，可以算便宜些等交易各情，並觀諸被告與吳貞霖於同
    日晚間11時17分之通話內容（見偵7322卷一第45頁），已無
    再提及交易海洛因事宜，可認被告確曾於該日（即97年5 月
    11日）稍晚某時許，已將第一級毒品海洛因販賣予吳貞霖之
    事實，可認證人吳貞霖於97年5月30日偵查中所證稱之另一
    交易成功日期，應非97年5月23日。另參諸附表編號(6)所示
    被告與證人吳貞霖間於97年5月23日之通訊監察譯文（見偵
    7322卷一第49頁），證人吳貞霖於該日通話中雖有向被告詢
    問有無女生（即海洛因），但被告隨即表示「大家都欠、現
    朋友已鎖貨、現沒有了」等情，則被告於當日是否有海洛因
    ，已有可疑，況該通訊監察譯文中，其二人均未就交易細節
    如有無海洛因、其數量、重量及價格為何各情，達成合致，
    即難認被告於當日有販賣海洛因與吳貞霖之事實。至該次通
    訊監察譯文內容「帥哥、兩克、四千」一詞，而「帥哥」一
    詞通常指第二級毒品甲基安非他命，亦難認該對話中有出現
    重量、金錢等詞，即謂被告於當日有販賣第一級毒品海洛因
    予證人吳貞霖之事實。
  (二)被告於97年5 月29日遭員警查獲時，雖扣得海洛因1 包，經
    送請鑑定後亦確認有第一級毒品海洛因成分，然該包海洛因
    並無任何證據資料可佐證與被告前述經本院認定之3 次販賣
    海洛因予吳貞霖之事實相關，已如前述，自不得採為佐證被
    告前述自白之補強證據。
  (三)綜上而論，本件檢察官所指被告於97年5 月23日曾販賣第一
    級毒品海洛因之事實，僅有被告之自白，並無其他補強證據
    足以擔保被告自白之真實性，自不得以被告前述自白，作為
    認定被告有此部分販賣海洛因之唯一證據。揆諸首揭說明，
    既不能證明被告犯罪，自應為無罪之諭知。
四、原審以檢察官所舉之證據與所指出之證明方法尚未足使法院
    確信被告有此部分販賣第一級毒品犯行，復查無其他積極確
    切證據足證被告此部分犯行，不能證明被告犯罪，而為被告
    無罪之諭知，並無不合。是檢察官此部分仍執陳詞提起上訴
    ，並未提出新事證以實其說，無法使本院對此部分產生有罪
    之確信，其上訴為無理由，應予駁回。
據上論斷，應依刑事訴訟法第368條、第369條第1項前段、第364
條、第299條第1項前段、第300條，毒品危害防制條例第4條第1
項、第8條第1項、第17條第2項、第19條第1項、刑法第11條、第
2條第1項後段、第28條、第330條第1項、第349條第1項、第55條
、第47條第1項、第38條第1項第2款、第59條、第51條第5款，判
決如主文。
本案經檢察官陳國鳴到庭執行職務。
中    華    民    國    98    年    12    月    24    日
                    刑事第二十二庭審判長法  官  郭雅美
                                        法  官  李麗珠
                                        法  官  魏新國
以上正本證明與原本無異。
如不服本判決，應於收受送達後10日內向本院提出上訴書狀，其
未敘述上訴之理由者並得於提起上訴後10日內向本院補提理由書
（均須按他造當事人之人數附繕本）「切勿逕送上級法院」。
                                        書記官  邵淑津
中    華    民    國    98    年    12    月    24    日
附錄：本案論罪科刑法條全文
毒品危害防制條例第4條第1項
製造、運輸、販賣第一級毒品者，處死刑或無期徒刑；處無期徒
刑者，得併科新臺幣2千萬元以下罰金。
毒品危害防制條例第8條第1項
轉讓第一級毒品者，處1 年以上7 年以下有期徒刑，得併科新臺
幣1百萬元以下罰金。
刑法第330條第1項
犯強盜罪而有第321條第1項各款情形之一者，處7年以上有期徒
刑。
前項之未遂犯罰之。
刑法第349條第1項
收受贓物者，處3年以下有期徒刑、拘役或5百元以下罰金。
附表：通訊監察譯文
┌────────────────────────────────┐
│(1)97年5 月11日18時8 分24秒（A ：0000000000吳貞霖、B ：0000000000│
│  被告）                                                        │
├────────────────────────────────┤
│  A ：怎樣？                                                    │
│  B ：小狗的東西進來了在我這裡，在我手上，已經拿到了。          │
│  A ：怎樣？                                                    │
│  B ：太白仔，你的東西我沒動。                                  │
│  A ：那多少錢？                                                │
│  B ：你要多少？先拿一小單位。                                  │
│  A ：好阿，等一下我剛處理兩半而已。                            │
│  B ：你現金準備好我算你便宜一點，我要動還是不要動？            │
│  A ：當然是不要動阿。                                          │
│  B ：母親節快樂，快不快樂？                                    │
│  A ：不快樂啦。                                                │
│  B ：不快樂，那我本錢給你，我等一下打給你。                    │
├────────────────────────────────┤
│(2)97年5 月27日14時35分7 秒（A ：0000000000吳貞霖、B ：0000000000│
│  被告）                                                        │
├────────────────────────────────┤
│  A ：怎樣？                                                    │
│  B ：小狗先進來了耶，有興趣的話一起合，快點，11，要拿帶你們去拿│
│      ，一人七。                                                │
│  A ：七千喔？                                                  │
│  B ：七萬啦。                                                  │
│  A ：我沒有那麼多錢阿。                                        │
│  B ：我就跟你說這個idea，看你要拿嗎？                          │
│  A ：我身上沒有那麼多錢。                                      │
│  B ：剩多少？                                                  │
├────────────────────────────────┤
│(3)97年5 月28日20時19分48秒（A ：0000000000吳貞霖、B ：0000000000│
│  被告）                                                        │
├────────────────────────────────┤
│  B ：嫂子。                                                    │
│  A ：幹麻？                                                    │
│  B ：我這裡有剛跟敲敲（音譯）碰面，一大件，你要的，長的，都跟你│
│      配合阿。                                                  │
│  A ：你是說你那邊有一大件？                                    │
│  B ：對。                                                      │
│  A ：好阿好阿，我等一下出去的時候看我朋友那邊有多少，等一下我先│
│      接電話，等一下打給你。                                    │
├────────────────────────────────┤
│(4)97年5 月28日20時47分6 秒（A ：0000000000吳貞霖、B ：0000000000│
│  被告）                                                        │
├────────────────────────────────┤
│  B ：等你電話真難等耶。                                        │
│  A ：沒有剛剛講電話，我跟你講，我等一下先去我朋友那邊，看我朋友│
│      現金有多少我們再處理好不好？                              │
│  B ：我要給你方便你要這樣。                                    │
│  A ：我不知道，我不好意思。                                    │
│  B ：哪有關係，你方便我也得到好處阿。                          │
│  A ：你要算我多少？                                            │
│  B ：我算你一六，沒動，絕對不動，你沒有我就丟給你，你回帳正常就│
│      好了，你在哪裡？                                          │
│  A ：家裡家裡，第一間，我不是有給你新的電話你怎麼不打給我，喔對│
│      ，你大嫂找你，不然你過來再講好了。                        │
│  B ：是不是我上次載在你那裡？                                  │
│  A ：不是啦，洲美橋這裡。                                      │
│  B ：好，我知道。                                              │
├────────────────────────────────┤
│(5)97年5 月28日21時4 分36秒（A ：0000000000吳貞霖、B ：0000000000│
│  被告）                                                        │
├────────────────────────────────┤
│  A ：你說怎樣？                                                │
│  B ：我說我到了，趕快出來。                                    │
├────────────────────────────────┤
│(6)97年5月23日22時18分9秒（A：0000000000吳貞霖、B：0000000000被告│
│  ）                                                            │
├────────────────────────────────┤
│  B ：嫂子，那個不用了，我買了，我車買了，我買賓士的。          │
│  A ：你啥時傳訊息給我的？                                      │
│  B ：昨天早上還是晚上忘記了。                                  │
│  A ：不曉得。                                                  │
│  B ：我就先去買了阿，SLK，敞篷的。                             │
│  A ：你那有女生嗎？                                            │
│  B ：怎麼大家都欠女生阿，早上我朋友那邊有鎖貨。                │
│  A ：是喔，幫我問看看。                                        │
│  B ：沒有了。                                                  │
│  A ：我身上都沒有了。                                          │
│  B ：帥哥也沒有？                                              │
│  A ：帥哥我等一下要拿。                                        │
│  B ：帥哥我跟人家拿兩克來吃。                                  │
│  A ：拿多少？                                                  │
│  B ：四千。                                                    │
│  A ：好啦，掰掰。                                              │
└────────────────────────────────┘


司法院資訊處製作；財團法人民間司法改革基金會備份。
